【裁判字號】    88,易,1684
【裁判日期】    890121
【裁判案由】    侵占
【裁判全文】
臺灣屏東地方法院刑事判決                        八十八年度易字第一六八四號
    公  訴  人  臺灣屏東地方法院檢察署檢察官
    被      告  乙○○
右被告因侵占案件，經檢察官提起公訴（八十八年度偵字第六一三八號）本院判決如
左：
    主  文
乙○○共同意圖為自己不法之所有，而侵占對於業務上所持有之物，處有期徒刑陸月
。
    事  實
一、乙○○係煌佳通運股份有限公司之司機，平日之工作即為載運公司所托運機車至
    全省各地加盟站，又位於建國三路一一九號之皇佳機車托運行為公司高雄站，其
    負責人為丙○○，於八十六年八月間因見甲○○所托運之ＨＭ０∣六三六號機車
    停放在前揭皇佳機車托運行多時，逾期尚無人提領，竟與丙○○基於共同侵占之
    犯意，意圖為自己不法之所有，將丙○○業務上所持有之該機車侵占入己，並由
    乙○○交予不知情之友人吳錦輝輝使用，嗣經警於八十八年八月二十二日十七時
    三十分在屏東市○○路與公裕街口查獲不知情之吳宜潔騎乘而循線查獲。
二、案經屏東縣警察局屏東分局報請臺灣屏東地方法院檢察署檢察官偵查起訴。
    理  由
一、訊據被告乙○○雖坦承挪用該機車之事實，但否認有侵占之不法犯意，並辯稱：
    伊僅係代管，如有人出面領取即交還予對方云云，惟查：ＨＭ０∣六三六號機車
    係甲○○於八十六年間託人由台東託運至新竹，嗣因不明原因誤運至高雄，致甲○○不知該機車下落未能提領，業據甲○○到庭陳明，又查乙○○自承係煌佳通
    運股份有限公司之司機，其薪資係由公司發放，非屬公司高雄站即皇佳機車托運
    行之員工，而ＨＭ０∣六三六號機車則係於公司屏東站結束後交由皇佳托運行保
    管，亦據證人即皇佳托運行負責人丙○○到庭証述明確，足認該機車並非他人棄
    置無人提領之物，而係屬皇佳托運行占有中，被告在未經車主同意下經丙○○同
    意而自行取用，且事後又轉輾交予他人使用，實難謂其無不法所有之侵占犯意，
    此外，並有贓物保領結一紙在卷可憑，被告前開其所辯，顯係卸責之詞，不足採
    信，犯行洵堪認定。
二、刑法第三百三十六條第二項之罪，以侵占業務上所持有之物為其構成要件，即係
    因其業務上持有之身分關係而成立之罪，與僅因身分關係或其他特定關係而致刑
    有重輕之情形有別。因而無業務關係之人，與有業務關係者共同侵占，依同法第
    三十一條第一項規定，仍應以業務上侵占之共犯最高法院二十八年度上字第二五
    三六號裁判要旨可參，本件ＨＭ０∣六三六號機車屬皇佳托運行占有中，已如前
    述，則揆諸前揭判例意旨被告意圖為自己不法之所有，而與皇佳托運行負責人丙○○共同侵占對於業務上所持有之物之行為，係同犯刑法第三百三十六條第二項
    之業務侵占罪，被告與丙○○間有犯意之聯絡，行為之分擔，均為共同正犯。爰
    審酌被告犯罪之動機、目的、手段，犯罪時所受之刺激及其品性、生活狀況、智
    識程度、所侵占之物為機車，所犯情節尚非重大等一切情狀，爰酌情量處如主文
    所示之刑。
三、皇佳托運行負責人丙○○與本件被告共同侵占對於業務上所持有之物之行為，涉
    犯刑法第三百三十六條第二項之業務侵占罪嫌部份，未在本件起訴範圍，應由公
    訴人另行起訴審判，附此敘明。
據上論斷，應依刑事訴訟法第二百九十九條第一項前段，刑法第二十八條、第三百三
十六條第二項，罰金罰鍰提高標準條例第一條前段，判決如主文。
本案經檢察官潘國威到庭執行職務。
中      華      民      國      八十九      年    一    月    二十一    日
                                      臺灣屏東地方法院刑事第一庭
                                          法  官    羅心芳
右正本證明與原本無異。
對於本判決如有不服應於收受送達後十日內向本院提出上訴書狀上訴於台灣高等法院
高雄分院並按他造當事人之人數附具繕本。
                                          書記官   張福山
中      華      民      國      八十九      年    一    月    二十一    日
附錄本案論罪科刑法條全文
刑法第三百三十六條第二項
對於業務上所持有之物，犯前條第一項之罪者，處六月以上五年以下有期徒刑，
得併科三千元以下罰金。


司法院資訊處製作；財團法人民間司法改革基金會備份。
